【裁判字號】    99,上易,2102
【裁判日期】    991130
【裁判案由】    詐欺等
【裁判全文】
臺灣高等法院刑事判決                99年度上易字第2102號
上  訴  人  臺灣板橋地方法院檢察署檢察官
被      告  周偉軍
上列上訴人因被告詐欺等案件，不服臺灣板橋地方法院98年度易
字第2598號，中華民國99年8月6日第一審判決（起訴案號：臺灣
板橋地方法院檢察署98年度偵續字第490號），提起上訴，本院
判決如下：
    主  文
上訴駁回。
    事實及理由
一、本案經本院審理結果，認第一審判決諭知被告周偉軍意圖為
    自己不法之所有，以詐術使人將本人之物交付，處有期徒刑
    月，如易科罰金，以新臺幣一千元折算一日。核無不當，
    應予維持，並引用第一審判決書記載之證據及理由（如附件
    ）。
二、檢察官上訴意旨略以：本案被告自告訴人得豐電氣工程有限
    公司於民國（下同）98年3月5日提出告訴後，迄本案99年8
    月6日原審判決間，約有1年半左右，多次表示願意賠償告訴
    人損失，經承審法官多次改期，給予賠償之充分準備期間，
    被告多次無故未到，浪費司法資源，並耗費告訴人之時間、
    金錢，且被告原先否認犯行，經檢察官調查相關資料駁斥被
    告答辯後，始承認犯行，非真心悔悟，犯後態度不佳，原審
    量刑似有過輕，難認原判決妥適，請撤銷原判決，另判處被
    告有期徒刑六月等語。
三、惟查：(一)被告於犯罪後，賠償被害人損失，態度良好之情節
    ，固得斟酌作為從輕量刑之參考準據，然刑罰與民事賠償責
    任，畢竟為迥然兩事，被告如未賠償被害人之損失，其於刑
    罰執行之後，民事責任仍然存在，毫無利得可言，故不能僅
    因被告未賠償被害人之損失，即從重量刑。(二)而法院於被害
    人可能獲賠償之情形下，試行和解，期待促成人與人間將來
    之和睦，乃職責所在，另具有深遠意義，自不能因庭期更改
    多次，即謂浪費司法資源，須對被告從重量刑，否則，恐被
    誤解為強迫和解。(三)被告於刑事訴訟中，本有「保持緘默」
    及「不自證己罪」之權，於訴訟程序之進行中，又有「防禦
    權」，而否認犯行或嘗試和解，不能謂非「防禦權」之行使
    ，是不能因被告否認犯行在先，嗣後方承認犯行，即認屬犯
    後態度不佳而從重量刑。(四)科刑時，應以行為人之責任為基
    礎，並審酌一切情狀，尤應注意刑法第57條所定情節，使刑
    與罰相當。本件被告犯刑法第339條第1項詐欺取財罪，詐取
    告訴人旅遊契約之定金新臺幣9萬元，原審斟酌一切犯罪情
    狀，處以有期徒刑三月，如易科罰金，以新臺幣一千元折算
    一日，難謂輕縱。(五)綜上所述，檢察官上訴意旨，難認有理
    由，其上訴，應予駁回。
據上論斷，應依刑事訴訟法第368條、第373條，判決如主文。
本案經檢察官曾俊哲到庭執行職務。
中    華    民    國    99    年    11    月    30    日
                  刑事第二十三庭審判長法  官  童有德
                                      法  官  劉方慈
                                      法  官  陳祐治
以上正本證明與原本無異。
不得上訴。
                                      書記官   張詠婷
中    華    民    國    99    年    11    月    30    日
附件：
臺灣板橋地方法院刑事判決              98年度易字第2598號
公  訴  人  臺灣板橋地方法院檢察署檢察官
被      告  周偉軍  男  36歲（民國○○年○○月○○日生）
                    身分證統一編號：Ｚ000000000號
                    住臺北縣新莊市○○街59巷11弄2號5樓
上列被告因詐欺等案件，經檢察官提起公訴（98年度偵續字第49
0號），經本院改行簡式審判程序，判決如下：
    主  文
周偉軍犯詐欺取財罪，處有期徒刑月，如易科罰金，以新臺幣
壹仟元折算壹日。
    事  實
一、周偉軍於民國97年4 月初某日，知悉其案外友人柯新堅任職
    之得豐電器工程有限公司（下稱得豐公司）有意舉辦員工團
    體旅遊，竟意圖為自己不法之所有，明知並無申請設立逸達
    旅行社股份有限公司名義，竟以上開公司名義，於97年4 月
    8 日，前往得豐公司位於臺北市○○區○○路243 號公司存
    貨地，佯稱可帶領得豐公司出團旅遊，向得豐公司招攬澎湖
    團體旅遊，致得豐公司陷於錯誤，而於同年月8 日與周偉軍
    簽約，並支付定金新臺幣（下同）90,000元。詎周偉軍收取
    定金後，均未處理相關出團事宜，甚且逃匿無蹤，得豐公司
    至此始知被騙受有損失。
二、案經得豐公司訴由臺灣板橋地方法院檢察署檢察官偵查起訴
    。
    理  由
一、本件被告周偉軍所犯均係死刑、無期徒刑或最輕本刑為三年
    以上有期徒刑以外之罪，其於準備程序中就被訴事實為有罪
    之陳述，經本院告知簡式審判程序之旨，並聽取公訴人、被
    告之意見後，經本院合議庭依刑事訴訟法第273 條之1 第1
    項規定裁定由受命法官獨任進行簡式審判程序，合先敘明。
二、訊據被告周偉軍對於上揭事實坦承不諱（見本院99年7 月9
    日準備程序筆錄第2 頁、同日簡式審判筆錄第2 、4 頁），
    並有告訴代理人陳德豐、柯新堅分別於偵查中或檢察事務官
    調查時證述明確（見98年度他字第1738號卷第3-4 、18-19
    頁、98年度偵字第12940 號卷第15頁、98年度偵續字第490
    號卷第17、18頁），復有團體旅遊合約書1 件、存證信函2
    件（見98年度他字第1738號卷第5-6 、8 、9 頁）在卷可按
    。又被告並非逸達國際旅行社股份有限公司員工，於97年4
    月間亦沒有向逸達國際旅行社股份有限公司職員蔡文玉靠行
    招攬團體旅遊等情，亦經證人即逸達國際旅行社股份有限公
    司負責人蔡振裕及職員蔡文玉於檢察事務官調查時證述明確
    （見98年度他字第1738號卷第18-19 頁、98年度偵字第1294
    0 號卷第14-16 、20頁）。再者，被告於偵查中辯稱已經以
    告訴人公司員工個人名義向遠東航空股份有限公司訂機票並
    已給付機票費用，且以告訴人名義預定飯店，飯店名稱為「
    豐國」云云，惟：告訴人公司參加該次澎湖之旅之28人員，
    經查詢遠東航空股份有限公司並未有該28名旅客前往澎湖之
    搭乘（訂票紀錄），且開立電子機票之前提就是要收到機票
    錢，而經開立電子機票，就會有紀錄，不論是向何人購買機
    票，即使事後未搭乘，公司電腦一定會有紀錄等情，亦經證
    人即遠東航空股份有限公司行銷營運部主任馮智景於檢察事
    務官詢問時證述明確，並有遠東航空股份有限公司98年7 月
    3 日行銷字第0980084 號函、營收系統資料28紙在卷可按（
    見98年度偵字第12940 號卷第47、31、48-76 頁）；而豐國
    大飯店於97年4 、5 月間並無告訴人或告訴代理人名義之旅
    客住宿名單或訂房紀錄，且該飯店97年整年都沒有發生20幾
    人之團體訂房後未住房等情，亦有豐國大飯店98年7 月6 日
    陳報狀、臺灣板橋地方法院檢察署公務電話紀錄各1 件在卷
    可按（見98年度偵字第12940 號卷第32、44頁），則被告顯
    然並未訂機位及預定旅社，更可為被告主觀上有詐欺犯意之
    佐證。綜上所述，被告上揭於本院所為之自白應與事實相符
    而值採信，本件事證明確，應依法予以論科。
三、核被告周偉軍所為，係犯刑法第339 條第1 項之詐欺取財罪
    、公司法第19條未經公司登記以公司名義對外營業罪。又被
    告以一未經公司登記以公司名義對外營業之詐術行為，而同
    時違犯上揭2 罪名，係1 行為而觸犯數罪名，為想像競合犯
    ，依刑法第55條之規定，應從一重之詐欺取財罪處斷。爰審
    酌被告之犯罪動機、手段、尚未賠償告訴人損失，惟被告於
    本案前並未有刑案紀錄之不良素行，此有臺灣高等法院被告
    前案紀錄表1 紙可按，犯後坦承犯行，應有悔意等一切情狀
    ，量處如主文所示之刑，併諭知易科罰金之折算標準。
據上論斷，應依刑事訴訟法第273 條之1 第1 項、第299 條第1
項前段，公司法第19條，刑法第339 條第1 項、第55條、第41條
第1 項前段，刑法施行法第1 條之1 第1 項前段、第2 項，判決
如主文。
本案經檢察官朱俊銘到庭執行職務。
中    華    民    國    99    年    8     月    6     日
                  刑事第十三庭  法  官  方鴻愷
以上正本證明與原本無異。
如不服本判決應於收受判決後10日內向本院提出上訴書狀，並應
敘述具體理由。其未敘述上訴理由者，應於上訴期間屆滿後20日
內向本院補提理由書（均須按他造當事人之人數附繕本）「切勿
逕送上級法院」。
                                書記官  江怡萱
中    華    民    國    99    年    8     月    9     日
附錄本案論罪科刑法條全文：
中華民國刑法第339條
（普通詐欺罪）
意圖為自己或第三人不法之所有，以詐術使人將本人或第三人之
物交付者，處 5 年以下有期徒刑、拘役或科或併科 1 千元以下
罰金。
以前項方法得財產上不法之利益或使第三人得之者，亦同。
前二項之未遂犯罰之。

司法院資訊處製作；財團法人民間司法改革基金會備份。
